臺灣臺中地方法院刑事判決　　　　　　　96年度訴字第1588號
公　訴　人　臺灣臺中地方法院檢察署檢察官
被　　　告　甲○○
　　　　　　　　　　（另案在臺灣臺中監獄執行中）
指定辯護人　本院公設辯護人　丁○○
上列被告因違反毒品危害防制條例案件，經檢察官提起公訴（95
年度偵字第27517號），本院判決如下：
    主    文
甲○○販賣第一級毒品，累犯，處有期徒刑拾伍年貳月，褫奪公
權伍年，供販賣第一級毒品所用之行動電話（原插置使用門號0
000000000SIM卡）壹支及販賣第一級毒品所得財物新
臺幣陸仟元均沒收；行動電話壹支（原插置使用門號00000
00000SIM卡），如全部或一部不能沒收時，追徵其價額；
販賣第一級毒品所得財物新臺幣陸仟元，如全部或一部不能沒收
時，以其財產抵償之。
其餘被訴部分無罪。
    犯罪事實
一、甲○○（綽號阿國）前因贓物案件，經本院以89年度易字第
    3342 號判處有期徒刑1年，甲○○不服，向臺灣臺中高等法
    院提起上訴，經該院以90年度上易字第182號駁回上訴確定
    ，於民國91年6月5日縮短刑期執行完畢。詎其仍不知警惕，
    明知海洛因為毒品危害防制條例第2條第1項第1款所定之第
    一級毒品，竟意圖營利而基於販賣毒品第一級毒品海洛因之
    集合犯意，自95年7月底（起訴書誤繕為8月間）某日起至95
    年8月28日下午3、4時止，以其所有之門號0000000000號行
    動電話為聯絡工具，而與持用門號0000000000號行動電話之
    己○○相互聯絡交易第一級毒品海洛因之時間、地點及數量
    後，旋於臺中縣大里市一帶，先後販賣第一級毒品海洛因予
    己○○共5次，每次1小包（含袋重約0.15公克），每1小包
    新臺幣（下同）1,000元；繼於95年10月18日下午4、5時許
    （起訴書誤繕為11月7日），駕駛其女友乙○○所有之車號
    A9—2669號自用小客車搭載其友人丙○○，行經臺中縣大里
    市○路段時，本同一犯意，在該車上，以1,000元之代價，
    販賣第一級毒品海洛因1小包（數量少許）予丙○○1次；合
    計其販賣第一級毒品海洛因予己○○、丙○○共得款6,000
    元。嗣警方據報得悉甲○○藏匿於設於臺中縣大里市○○○
    街137號「璽邁汽車旅館」第202號房內，旋即於95年10月18
    日晚間9時30分許，趕往上址查緝，而甲○○雖趁隙跳窗逃
    逸，惟因其女友乙○○及丙○○均為警當場查獲，仍得以據
    乙○○及丙○○之證述而循線查知上情。
二、案經臺中縣警察局烏日分局報請臺灣臺中地方法院檢察署檢
    察官偵查起訴。
    理    由
壹、程序部分：
一、證人丙○○、乙○○、己○○於警詢中之供述：
(一)、按被告以外之人（包括證人、鑑定人、告訴人、被害人及共
    同被告等）於檢察事務官、司法警察官或司法警察調查中所
    為之陳述，與審判中不符時，其先前之陳述具有較可信之特
    別情況，且為證明犯罪事實存否所必要者，得為證據，刑事
    訴訟法第159條之2定有明文。所謂「前後陳述不符」之要件
    ，應就前後階段之陳述進行整體判斷，以決定其間是否具有
    實質性差異，惟無須針對全部陳述作比較，陳述之一部分有
    不符，亦屬之。而所謂「較可信之特別情況」之情形，亦應
    就前後陳述時之各種外部情況進行比較，以資決定何者外部
    情況具有可信性。若陳述係在特別可信之情況下所為，則虛
    偽陳述之危險性即不高，雖係審判外陳述，或未經被告反對
    詰問，仍得承認其有證據能力【所稱「外部情況」之認定，
    例如(1)：時間之間隔：陳述人先前陳述是在記憶猶新的情況
    下直接作成，一般與事實較相近，事後即可能因記憶減弱或
    變化，致有不清晰或陳述不符之現象發生；(2)有意識的迴避
    ：由於先前陳述時被告未在場，是陳述人直接面對詢問警員
    所為陳述較為坦然；事後可能因陳述人對被告有所顧忌或同
    情，因而在被告面前較不願陳述不利被告之事實；(3)受外力
    干擾：陳述人單獨面對檢察事務官或司法警察（官）所為之
    陳述，程度上較少會受到強暴、脅迫、詐欺、利誘或收買等
    外力之影響，其陳述較趨於真實。若被告在庭或有其他成員
    參與旁聽時，陳述人可能會本能的作出迴避對被告不利之證
    述，或因不想生事乃虛構事實而為陳述；(4)事後串謀：目擊
    證人對警察描述所目睹情形，因較無時間或動機去編造事實
    ，客觀上亦較難認與被告間有勾串情事，其陳述具有較可信
    性。但事後因特殊關係，雙方可能因串謀而統一口徑；或事
    後情況變化，兩者從原先敵對關係變成現在友好關係等情形
    ，其陳述即易偏離事實而較不可信等】。
(二)、證人丙○○、乙○○、己○○於本院審理中翻異前詞，所為
    證述內容與警訊所述不同，經查：證人丙○○、乙○○、己○○於警訊時之證述，依其記載內容，係採取一問一答方式
    ，為公訴人、被告甲○○及指定辯護人所是認，復有證人丙○○、乙○○、己○○之警訊筆錄在卷可查，且上開證人丙○○、乙○○、己○○於警訊時之供述較接近案發時點，記
    憶應較為清晰，憑信性甚高，而當時未直接面對被告甲○○
    ，其等當時心理較為篤定，壓力較小，較有可能據實陳述，
    況觀以上開證人丙○○於警訊、偵查，及證人己○○於警訊
    所為證述之內容，其等對曾向被告甲○○購買毒品之基本事
    實之證述始終一致；另證人乙○○亦對於被告甲○○曾以門
    號0000000000號行動電話為聯絡工具，而先後販賣第一級毒
    品予他人多次等事實亦證述甚詳。而證人丙○○於本院審理
    中雖表示其於警訊時毒癮發作云云，惟其於偵訊中已明確表
    示：「（檢察官問：提示警卷甲○○照片，是否認識此人？
    ）我在警局及剛才（指偵訊中之證詞）所講『阿國（指被告
    甲○○）』曾經賣海洛因給我1次，都是事實，沒有虛構。
    」、「（檢察官問：是否願意對甲○○賣海洛因給你的事實
    作證？）不願意，我怕他會報復，但是我剛才所講的都是事
    實沒有虛構。」、「（檢察官問：現在精神狀況？）頭腦清
    楚」等語在卷（見偵卷第38頁），且其嗣於本院審理時亦未
    再向本院表示其之警訊內容係遭受不正方法訊問或非出於其
    自由意志而為供述；另證人己○○、乙○○於本院審理中亦
    未對本院表示其之警訊內容係遭受不正方法訊問或非出於其
    自由意志而為供述。並佐以證人丙○○於偵訊中證稱其於警
    訊中所述均實在等語，有如前述，且其更於本院審理中經交
    互詰問後，亦對於其確係曾以1,000元之代價，向被告甲○○購買過第一級毒品海洛因1包之事實證稱不變（僅否認錢
    已交付）；另證人己○○於本院審理中經交互詰問後亦證稱
    其於警訊中所述毒品交易經過均較正確、實在等語；而證人
    乙○○亦證稱其對於警訊中所提及其曾目睹被告甲○○販賣
    第一級毒品海洛因予他人之事實，沒有什麼意見，且當時說
    扣案毒品是被告甲○○所有確實正確等語，益徵其等上開於
    警訊時之陳述應具有任意性。再者，證人丙○○於偵訊中仍
    就「其曾在臺中縣大里市○路段上，在被告甲○○之車上，
    向被告甲○○購買第一級毒品海洛因1,000元，並當場取貨
    、交付現金」等事實證稱不移，繼於本院審理中亦就「其曾
    在臺中縣大里市○路段上、在被告甲○○之車上，向被告甲○○購買第一級毒品海洛因1,000元，並當場取貨」之事實
    證述不變；而證人己○○於本院審理中亦對於「其曾自95年
    7月底某日起至95年8月28日下午3、4時止，先後以行動電話
    與被告甲○○聯絡毒品交易之細節，並約在臺中縣大里市一
    帶，而自被告甲○○處取得第一級毒品海洛因約5、6次，每
    次1小包（含袋重約0.15公克），每1小包代價1,000元」等
    事實證述同一；足認其等於警訊中證述與被告甲○○間曾有
    第一級毒品海洛因交易之情節應非子虛，並據此可認證人乙○○於警訊中證述被告甲○○差不多自95年8月起，即以門
    號0000000000號行動電話作為與他人聯繫毒品交易之數量、
    價錢之工具，而開始賣第一級毒品海洛因予他人，並以其所
    有之車號A9—2669號自用小客車為交通工具等語，亦係事實
    。且據其等所述，相互參核，益見證人丙○○嗣後改稱「曾
    向被告甲○○購買第一級毒品海洛因1,000元，但錢尚未交
    付」云云，及證人乙○○嗣後改稱「未看過被告甲○○販賣
    毒品予他人」云云，及證人己○○嗣後改稱「我係向被告甲○○詢問其有無第一級毒品海洛因，被告甲○○答稱沒有，
    但其朋友那裡有，我說幫我拿一下，我就當場把錢交給他，
    他就叫他朋友拿過來」云云，顯係經權衡輕重，為袒護被告
    甲○○或恐被告甲○○對其等不利等因素而所為之託詞，信
    憑性甚低，此觀證人丙○○於偵訊中已明稱：「（檢察官問
    ：是否願意對甲○○賣海洛因給你的事實作證？）不願意，
    我怕他會報復‧‧‧」等語，有如前述，即可為證。故本院
    認證人丙○○、乙○○、己○○於警訊中之陳述，基於發見
    真實之需求，且為證明犯罪事實之存否為有必要，本院斟酌
    上開供述證據之取得過程並無瑕疵，且與本案待證事實間具
    有相當之關聯性，以之為本案證據尚無不當，是揆諸前揭說
    明，上開證人丙○○、乙○○、己○○於警訊之陳述，本院
    認符合刑事訴訟法第159條之2之情形而有證據能力。
二、按被告以外之人（包括證人、鑑定人、告訴人、被害人及共
    同被告等）於審判外之陳述雖不符刑事訴訟法第159條之1至
    之4等4條之規定，而經當事人於審判程序同意作為證據，法
    院審酌該言詞陳述或書面陳述作成時之情況，認為適當者，
    亦得為證據；當事人、代理人或辯護人於法院調查證據時，
    知有刑事訴訟法第159條第1項不得為證據之情形，而未於言
    詞辯論終結前聲明異議者，視為有前項之同意，同法第159
    條之5定有明文。立法意旨在於傳聞證據未經當事人之反對
    詰問予以核實，原則上先予排除。惟若當事人已放棄反對詰
    問權，於審判程序中表明同意該等傳聞證據可作為證據；或
    於言詞辯論終結前未聲明異議，基於尊重當事人對傳聞證據
    之處分權，及證據資料愈豐富，愈有助於真實發見之理念，
    且強化言詞辯論主義，使訴訟程序得以順暢進行，上開傳聞
    證據亦均具有證據能力。本件公訴人、被告甲○○及指定辯
    護人於本院表示對於本件卷內已存在之證人丙○○於偵訊中
    之證詞、門號0000000000號、0000000000號行動電話通聯記
    錄等證據之證據能力不爭執（本院卷第27頁、第58至86頁）
    ，是本件證人丙○○於偵訊中之證詞、門號0000000000號、
    0000000000號行動電話通聯記錄等證人於審判外之言詞、書
    面陳述，仍具有證據能力。
貳、實體部分：
一、有罪部分：
(一)、訊據被告甲○○於本院審理中雖坦承證人丙○○、己○○均
    係其之友人，而證人乙○○則係其女友，且扣案物中除注射
    針筒、摻有第一級毒品海洛因之香菸各1支，分別係證人丙○○、乙○○所有外，餘均為其所有，及其曾交付第一級毒
    品海洛因予證人丙○○、己○○等事實不諱，惟仍矢口否認
    有何販賣第一級毒品海洛因之犯行，辯稱：伊並沒有販賣第
    一級毒品海洛因予證人丙○○、己○○。實際上，係證人丙○○在車上係伊要毒品，但伊沒有，所以伊即與證人丙○○
    約好每人各出2,500元，一起去向綽號黑貓之友人購買，待
    購得後，再返回前揭旅館內朋分施用，詎一回到前揭旅館，
    就被警察查獲；另伊與證人己○○是好朋友，因證人己○○
    急需購買第一級毒品海洛因，而向伊探詢是否有貨，但伊確
    實沒有，所以就介紹證人己○○向綽號阿偉之友人購買，可
    是該綽號阿偉之人因不認識證人己○○，所以不願意直接與
    證人己○○交易，所以就透過伊居間聯繫毒品交易細節，及
    轉交毒品、價金，但伊只是單純幫忙而已，並沒有因此抽佣
    ；再者，扣案物中之所謂電動研磨棒係橡皮擦，而電子磅秤
    係用來稀釋及檢驗毒品重量所用，另藥剷2支分別係施用第
    一級毒品海洛因、第二級毒品甲基安非他命所用、分裝袋3
    包則係被查獲當日所買，連同其餘扣案之摻有第一級毒品海
    洛因之香菸1支、安非他命吸食器等，均係供其施用毒品所
    用；伊確實並未從事販毒，門號0000000000號、0000000000
    號行動電話亦非伊所用云云。
(二)、惟查：
  (1)前揭如何以其所有之門號0000000000號行動電話撥打被告甲○○所有之門號0000000000號行動電話，作為與被告甲○○
    聯絡交易毒品時間、地點及數量之工具，而自95年7月底某
    日起至95年8月28日下午3、4時止，分別在臺中縣大里市一
    帶，以第一級毒品海洛因每小包（約0.15公克）1,000元之
    代價，先後向被告甲○○購入第一級毒品海洛因之事實，及
    前揭如何於95年10月18日下午4、5時許，在臺中縣太平市○
    路段上，在被告甲○○所駕駛之A9—2669號自用小客車上，
    以1, 000元之價格向被告甲○○購入第一級毒品海洛因1小
    包之事實，業據證人己○○於警詢及本院審理中、證人丙○○於警偵訊及本院審理中證述甚詳，核與被告前揭自白不諱
    部分之內容相符；且證人己○○所述內容，亦核與證人乙○○於警訊中證稱：「（員警問：甲○○因何要購買上述你所
    稱甲○○所有之毒品？）‧‧‧甲○○也有將部分一級毒品
    海洛因賣給其他人。」、「（員警問：甲○○從何時賣一級
    毒品海洛因給他人？）‧‧‧差不多是從今年8月份中旬開
    使賣毒品海洛因。」、「（員警問：甲○○如何販賣毒品海
    洛因給他人？）‧‧‧以門號0000000000號‧‧‧跟購買毒
    品的人聯繫。」、「（員警問：如何跟甲○○購買毒品得人
    交易？）都是購買者打電話至門號0000000000號‧‧‧給甲○○之後，聯繫購買數量及價錢，然後再約定不特定的地點
    進行交易。」、「（員警問：甲○○販賣一級毒品海洛因給
    他人的價錢及數量如何計算？）海洛因0.15公克的重量1小
    包，賣給他人新臺幣1,000元。」、「（員警問：你如何得
    知甲○○販賣一級毒品海洛因‧‧‧？）因為我都是跟甲○○住在一起，所以有人要買毒品時，我都有聽見甲○○與對
    方聯繫如何交易購買毒品，另外甲○○將一級毒品海洛因賣
    給他人交易時，我有時候也有跟去。」、「（員警問：甲○○販賣毒品所用的交通工具是什麼？）就是昨天警方搜索得
    那一台自小客A9—2669號車。」等所見聞被告甲○○與他人
    聯繫、交易毒品等經過情節大致相符，復有門號0000000000
    號、0000000000號行動電話通聯記錄等在卷可查。再者證人
    丙○○亦果因施用第一級毒品海洛因案件，經臺灣臺中地方
    法院檢察署檢察官以95年度毒偵字第5019號向本院提起公訴
    ，為本院以95年度訴字第3578號判處有期徒刑7月，現在監
    執行一情，為公訴人、被告甲○○及指定辯護人所肯認，復
    有證人丙○○之臺灣高等法院被告前案紀錄表1份等在卷可
    憑。再參之被告甲○○與證人丙○○、己○○、乙○○間，
    素無仇怨，為其等所述相吻在卷，並證人乙○○與被告甲○○甚已相戀多年，並育有1女，亦經被告甲○○、證人乙○○供證在卷可按，則衡諸通常事理，證人丙○○、己○○、
    乙○○當無無端捏詞攀誣被告甲○○涉犯販賣毒品之重罪之
    理；並證人丙○○復未因上開證述而獲有依毒品危害防制條
    例第17條所定減刑寬典之優待，亦經本院查閱前揭前案紀錄
    表等內容無訛，是證人丙○○亦無謀求減刑之利，而構陷被
    告甲○○犯罪之必要。均足認證人丙○○、己○○、乙○○
    上開所述確與事實相符，應可採為被告甲○○論罪科刑之依
    據。另關於被告己○○向被告甲○○購買第一級毒品海洛因
    之時間、次數、數量及價額，證人己○○於本院審理中已明
    證：其於警訊中所言之時間、次數、數量及價額較正確等語
    （見本院卷第74頁），爰依此以證人己○○於警訊中所述為
    本案此部分實體事實認定之依據，即認定時間、數量、價額
    分別係「自95年7月底某日起至95年8月28日下午3、4時止」
    、「第一級毒品海洛因每小包（約0.15公克）」、「每1小
    包1,000元」等，至關於次數部分，證人己○○於警訊中係
    稱：約購買5、6次等語（見警卷第23頁反面），為被告甲○○之利益，爰以最低次數即「5次」計。至被告販賣第一級
    毒品海洛因予證人丙○○之時間係「95年10月18日下午4、5
    時許」，而證人丙○○於95年10月19日警詢中稱係「95年10
    月16日下午2時許」等語，係證人丙○○一時之口誤，業經
    證人丙○○於本院審理中所述甚詳（見本院卷第67頁），參
    之證人丙○○接受警詢時，甫經警緝獲不久，身心較緊張，
    記憶或陳述難免有所誤差，是證人丙○○證稱係一時口誤等
    語，應符常情，而本院審酌證人丙○○於本院審理中作證時
    ，已距案發較久，身心已定，並經交互詰問，當得以喚起正
    確之記憶，爰依其於本院審理中之所述時間，為本件被告甲○○販賣第一級毒品海洛因予證人丙○○之時間之依據。
  (2)又被告甲○○雖辯稱：伊係與證人丙○○合買第一級毒品海
    洛因，且伊僅係幫證人己○○幫忙向綽號阿偉之友人購買，
    並沒有從中獲利，且門號0000000000號行動電話非其所用云
    云。另證人丙○○則於本院審理時改稱：其向被告甲○○所
    購買之第一級毒品海洛因之價款1,000元尚未交付予被告甲○○，可是其在偵訊中忘記向檢察官提出解釋，且除此之外
    ，其尚另與被告甲○○各出2,500元一起向他人合買第一級
    毒品海洛因云云；證人己○○於本院審理時並改稱：其與被
    告甲○○交易過程中，曾經有1次看到其將錢交給被告甲○○後，被告甲○○就叫另一名不詳姓名之朋友將第一級毒品
    海洛因送過來，被告甲○○再將送過來之第一級毒品海洛因
    轉交予其云云；證人乙○○於本院審理中亦改稱：其從未看
    過被告甲○○販賣毒品予他人，且證人丙○○曾經與被告甲○○合買過第一級毒品海洛因云云。然：證人丙○○於偵
    訊中已證稱其於警訊中所述均實在等語，有如前述，嗣於本
    院審理中亦證稱：「（檢察官問：你有沒有跟甲○○共同向
    別人買毒品？）沒有。」等語明確，而觀其嗣與被告甲○○
    同庭應訊時，先是始終否認曾與被告甲○○合買過第一級毒
    品海洛因，待見被告甲○○始終辯稱其二人係共同合買云云
    ，並經本院諭令與被告甲○○對質後，始就有無共同合買一
    事改稱如前述，有本院審理筆錄可查，而參之其於偵訊中稱
    其不願意作證，怕被告甲○○會報復等語，並觀其就有無與
    被告甲○○共同合買第一級毒品海洛因等事實之連續陳述時
    ，亦語帶含糊保留、且相互矛盾（見本院卷第68頁），足認
    證人丙○○於本院審理中如前述之「改口證詞」係出於為被
    告甲○○脫責之詞，不足採信。證人己○○於本院審理中
    已明確證稱其於警訊中所述毒品交易經過均實在等語，亦如
    前述，而其嗣改稱「曾經有1次看到其將錢交給被告甲○○
    後，被告甲○○就叫另一名不詳姓名之朋友將第一級毒品海
    洛因送過來，被告甲○○再將送過來之第一級毒品海洛因轉
    交予其」云云，諒係因與被告甲○○同庭，心理上有壓力所
    為迴護被告甲○○之詞，不可採信。證人乙○○係被告甲○○之女友，且2人甫生育1女，足證其2人關係密切，而證
    人乙○○於警訊中已就被告甲○○如何以其所有之門號0000
    000000號行動電話與購毒者聯繫販賣第一級毒品以營利等經
    過情節說明甚詳，衡諸其2人間之關係，證人乙○○顯無誣
    攀被告甲○○之必要，是其於警訊中所述，應可採信，已據
    詳述如前，是證人乙○○事後改稱不知道被告甲○○在販賣
    第一級毒品海洛因，且證人丙○○曾與被告甲○○合買過第
    一級毒品海洛因云云，諒乃事後迴護被告甲○○之詞，否則
    如其所言，既未曾看過被告甲○○與證人丙○○共同向他人
    合買第一級毒品海洛因，又豈會無端知道曾有此事。且觀
    證人丙○○、己○○、乙○○事後猶知偏頗被告甲○○，足
    認其等與被告甲○○間並無宿怨，更無誣指被告甲○○犯行
    之必要，益徵其等前開指認被告甲○○販毒情事等語，信而
    有據。據此，可見被告甲○○前揭所辯，均非事實，核係
    卸責之詞，不可採信。
  (3)本件雖未於被告甲○○與證人丙○○、己○○交易毒品時當
    場「人贓俱獲」。惟被告甲○○自始即否認有販賣第一級毒
    品海洛因之情事，致無從得知其購入第一級毒品海洛因之確
    實價格及是否確有買低賣高營利情事，且販賣第一級毒品海
    洛因係屬違法行為，非可公然為之，販賣者販入後可任意分
    裝增減其分量再行出售，而每次交易之價格、數量，亦隨時
    依交易對象、當時行情而變動，縱或出售之價格較低，亦非
    當然無營利意圖，即便為相同價格，因份量較少亦能從中獲
    利，除經坦承犯行並能供明販入、賣出確實價量外，委難查
    得實情，如被告甲○○自始否認到底，既無法追得上手，更
    難查悉有無從中獲利，是除非別有事證，足認係按同一價量
    委買或轉售，確未牟利外，尚難據此即認販賣之證據有所未
    足，否則將造成知過坦承者難辭重典，飾詞否認者反得僥倖
    ，而失情理之平。且按一般民眾均知政府一向對毒品之查禁
    嚴森，重罰不予寬貸，衡情倘非有利可圖，絕無平白甘冒被
    嚴查重罰高度風險之理，從而，舉凡其有償交易，除足反證
    其確係另基於某種非營利本意之關係外，通常尚難因無法查
    悉其販入價格，作為是否高價賣出之比較，諉無營利之意思
    阻卻販賣犯行之追訴（最高法院84年度第3次刑事庭會議決
    議意旨參照）。而查，本件被告甲○○所辯係與證人丙○○
    合買、係幫證人己○○代買第一級毒品海洛因云云，均非事
    實，已如前述，並佐以被告甲○○與證人丙○○、己○○等
    人均非至親，倘無從中賺取差價或投機貪圖小利，豈有屢屢
    甘冒重典依購入價格轉售或代購之理？是被告甲○○主觀上
    具有營利之意圖，亦臻明確。
  (4)綜合上述，本件事證已臻明確，被告甲○○所辯係為事後卸
    責之詞，不足採信，其販賣第一級毒品海洛因予證人丙○○
    、己○○之犯行洵堪認定。
(三)、查海洛因係毒品危害防制條例第2條第2項第1款所明定之第
    一級毒品，不得持有及販賣，是核被告甲○○所為，係犯毒
    品危害防制條例第4條第1項販賣第一級毒品罪，被告甲○○
    持有第一級毒品因之行為，本應論以持有第一級毒品罪，惟
    被告甲○○持有後進而販賣，其持有之低度行為已為販賣之
    高度行為所吸收，不另論罪。再按刑事法若干犯罪行為態樣
    ，本質上原具有反覆、延續實行之特徵，立法時既予特別歸
    類，定為犯罪構成要件之行為要素，則行為人基於概括之犯
    意，在密切接近之一定時、地持續實行之複次行為，倘依社
    會通念，於客觀上認為符合一個反覆、延續性之行為觀念者
    ，於刑法評價上，即應僅成立一罪。學理上所稱「集合犯」
    之職業性、營業性、收集性或成癮性等具有重複特質之犯罪
    均屬之，例如經營、從事業務、收集、販賣、製造、散佈、
    等行為概念者是，是被告甲○○基於營利之意圖，而先後販
    賣第一級毒品海洛因予證人丙○○、己○○，合計共6次之
    犯行，前後時間密切緊接，所販售之對象亦集中特定，顯係
    出於單一之集合犯意，而反覆為之，參照上開說明，自應僅
    論以單一販賣第一級毒品罪，公訴人漏未審酌上情，認被告
    甲○○上開所犯，應分論併罰，即有未洽，本院尚難遽採。
    被告甲○○前因贓物案件，經本院以89年易字第3342號判處
    有期徒刑1年，被告甲○○不服，向臺灣高等法院臺中分院
    提起上訴，亦經該院以90年上易字第182號判決駁回上訴確
    定，於91年6月5日縮短刑期執行完畢之事實，有臺灣高等法
    院被告前案紀錄表1份在卷可稽，其於有期徒刑之執行完畢
    後5年內，再犯有期徒刑以上刑之本罪，應依刑法第47條第1
    項論以累犯，惟因販賣第一級毒品罪之法定本刑為死刑或無
    期徒刑，除此部分依刑法第64條第1項、第65條第1項規定不
    得加重外，其餘併科罰金刑部分，應依法加重其刑。被告甲○○所犯上開販賣第一級毒品罪之法定本刑為死刑或無期徒
    刑之罪，被告甲○○因一時貪念、失慮致罹重典，其販賣毒
    品之對象雖有證人丙○○、己○○2人，惟該2人購入後亦僅
    供己施用，未轉售他人，造成更大之危害，且被告甲○○每
    次販毒所得僅1,000元，獲利有限，足見其非販賣毒品之大
    、中盤商，倘逕予宣告法定最低度之無期徒刑，猶嫌過重，
    是其犯罪之情狀尚堪憫恕，依社會一般觀念在客觀上足以引
    起一般同情，爰依刑法第59條之規定，酌予減輕其刑。被告
    之刑同時有加重事由及減輕事由，應依法先加後減之。爰審
    酌被告甲○○明知第一級毒品海洛因戕害國人身心健康及危
    害社會風氣，至深且鉅，竟因貪圖利益，一時失慮即鋌而走
    險販賣牟利，且犯罪後否認犯行，態度不佳，惟念及其尚非
    大中盤商，販賣之次數、數量及其犯罪所得之財物有限等一
    切情狀，量處如主文所示之刑，且依其販賣第一級毒品之犯
    罪性質，認有褫奪公權之必要，併予宣告如主文所示之褫奪
    公權期間。上開未扣案之供被告甲○○販賣第一級毒品海洛
    因所用之行動電話1支（原插置使用門號0000000000號SIM卡
    ），暨未扣案之被告甲○○販賣第一級毒品海洛因所得之財
    物6,000元，均應依毒品危害防制條例第19條第1項規定宣告
    沒收。上開行動電話，如全部或一部不能沒收時，追徵其價
    額；販賣第一級毒品所得財物6,000元，如全部或一部不能
    沒收時，以被告甲○○財產抵償之。至未扣案之供被告甲○○販賣第一級毒品海洛因所用之門號0000000000號SIM卡，
    因係屬電信公司所有，尚核與沒收之要件不合，爰不併予宣
    告沒收。另按刑分主刑及從刑，主刑如不成立，從刑即失其
    附麗；沒收為從刑之一種，自應附隨於主刑存在，故毒品危
    害防制條例第18條第1項所謂「查獲」之第一、二級毒品，
    係指經有罪判決書事實欄認定與被告犯罪事實有關之毒品而
    言（最高法院94年臺上字第5984號判決可資參考）。本件扣
    案之證人丙○○所有之注射針筒1支、證人乙○○所有之摻
    有第一級毒品海洛因之香菸1支，因均非屬被告甲○○所有
    之物，連同扣案之與本案無關、屬被告甲○○所有安非他命
    吸食器2支、摻有第一級毒品海洛因之香菸1支，均核與沒收
    或沒收銷燬之要件不合，自不併予宣告沒收或沒收銷燬之。
    而扣案之電動研磨筆、電子磅秤、藥剷2支、包裝袋3包（共
    15 只）經本院依職權送請行政院衛生署草屯療養院鑑定結
    果，認其中：電動研磨筆、包裝袋3包（共15只）均未驗
    出毒品成分；電子磅秤、及其中藥剷1支僅驗出第二級毒
    品甲基安非他命殘留；另藥剷1支，則驗出第一級毒品海
    洛因殘留；有該院草療鑑字第0960003328號鑑定書1份附卷
    可查。是上述扣案之電動研磨棒、包裝袋3包（共15只）、
    電子磅秤、及其中驗出第二級毒品甲基安非他命殘留之藥剷
    1 支，即難認係與本案販賣第一級毒品海洛因犯罪有關之物
    ，即與沒收或沒收銷燬之要件不合，自無庸予以宣告沒收或
    沒收銷燬之。而扣案之第一級毒品海洛因10包（合計毛重
    4.45 公克）、其中驗出第一級毒品海洛因殘留之藥剷1支，
    質之被告甲○○供承係其個人施用第一級毒品所用之物，與
    販賣無關等語，參之被告甲○○曾有多次因施用第一級毒品
    海洛因案件，經法院裁定送觀察勒戒及依法予以論罪科刑之
    紀錄，有前揭前案紀錄表可參，並佐以本件亦確實扣有被告
    甲○○施用第一級毒品海洛因所用之摻有第一級毒品海洛因
    之香菸1支在案等情，及本院亦查無積極證據足認被告甲○○曾將其中部分之第一級毒品海洛因用以販賣予證人丙○○
    、己○○所用，堪認被告甲○○此部分所述，應係事實，自
    可採信，則該扣案之第一級毒品海洛因10包（合計毛重4.45
    公克）及其中驗出第一級毒品海洛因殘留之藥剷1支，亦即
    與本案無關，爰不併予宣告沒收或沒收銷燬之。是公訴人聲
    請就上開扣案之第一級毒品海洛因、摻有第一級毒品海洛因
    之香菸予以宣告沒收銷燬之，及聲請就上開分裝袋、電動研
    磨筆、電子磅秤、藥剷等予以宣告沒收，均有誤會，難以允
    准，附此指明。
二、無罪部分：
(一)、公訴意旨另稱：被告甲○○除前述販賣第一級毒品海洛因予
    證人丙○○、己○○之犯行外，並另基於反覆販賣第一級毒
    品海洛因以營利之犯意，於95年8月間起至同年11月7日止，
    連續以其平日使用之0000000000號、0000000000號行動電話
    ，作為與其他真實姓名年籍不詳之購毒者聯絡之用，並以每
    包0.15公克1,000元之價格，將第一級毒品海洛因售予其他
    真實姓名年籍不詳之購毒者施用，因認被告甲○○此部分亦
    涉有毒品危害防制條例第4條第1項販賣第一級毒品罪罪嫌。
(二)、按犯罪事實應依證據認定之，無證據不得認定犯罪事實，不
    能證明被告犯罪者，應諭知無罪之判決，刑事訴訟法第15 4
    條第2項、第301條第1項分別定有明文。又犯罪事實之認定
    ，應憑真實之證據，倘證據是否真實尚欠明確，自難以擬制
    推測之方法，為其判斷之基礎。且認定犯罪事實之證據係指
    足以認定被告確有犯罪行為之積極證據資料而言，該項證據
    自須適合於被告犯罪事實之認定，始得採為斷罪資料。故刑
    事訴訟上之證明資料，無論其為直接或間接證據，均須達於
    通常一般人均不致有所懷疑，而得確信其為真實之程度，始
    得據為有罪之認定，若關於被告是否犯罪之證明未能達此程
    度，而有合理懷疑之存在，致使無從形成有罪之確信，根據
    罪證有疑，利於被告之證據法則，即不得據為不利被告之認
    定（最高法院53年臺上字第656號、29年上字第3105號、76
    年度臺上字第4986號及32年上字第67號判例參照）。
(三)、公訴人認被告甲○○涉有此部分罪嫌，無非係以證人乙○○
    之證述及前揭查獲扣案物品等為其論據。而訊之被告甲○○
    於本院審理時，雖就證人乙○○係其女友，且扣案物中除注
    射針筒、摻有第一級毒品海洛因之香菸各1支，分別係證人
    丙○○、乙○○所有外，餘均為其所有一情坦認不諱，然仍
    堅決否認有前此部分所述之販賣第一級毒品情事，辯稱：伊
    確實沒有販賣第一級毒品海洛因，且扣案物中屬於伊所有者
    ，均係伊個人施用毒品所用等語。
(四)、本院查：
  (1)證人乙○○於警詢中固證稱：「（員警問：甲○○因何要購
    買上述你所稱甲○○所有之毒品？）‧‧‧甲○○也有將部
    分一級毒品海洛因賣給其他人。」、「（員警問：甲○○從
    何時賣一級毒品海洛因給他人？）‧‧‧差不多是從今年8
    月份中旬開使賣毒品海洛因。」、「（員警問：甲○○如何
    販賣毒品海洛因給他人？）‧‧‧‧之前都是以門號000000
    0000號‧‧‧，之後改為以門號0000000000號跟購買毒品的
    人聯繫。」、「（員警問：如何跟甲○○購買毒品得人交易
    ？）都是購買者打電話至門號0000000000號、00000000 00
    給甲○○之後，聯繫購買數量及價錢，然後再約定不特定的
    地點進行交易。」、「（員警問：甲○○販賣一級毒品海洛
    因給他人的價錢及數量如何計算？）海洛因0.15公克的重量
    1小包，賣給他人新臺幣1,000元。」、「（員警問：你如何
    得知甲○○販賣一級毒品海洛因‧‧‧？）因為我都是跟甲○○住在一起，所以有人要買毒品時，我都有聽見甲○○與
    對方聯繫如何交易購買毒品，另外甲○○將一級毒品海洛因
    賣給他人交易時，我有時候也有跟去。」、「（員警問：甲○○販賣毒品所用的交通工具是什麼？）就是昨天警方搜索
    得那一台自小客A9—2669號車。」等語在卷，有如前述，惟
    除其中關於證人己○○自95年7月底某日起至95年8月28日下
    午3、4時止，先後以其所有門號0000000000號行動電話撥打
    被告甲○○所有之門號0000000000號行動電話，而與被告甲○○約定交易毒品時間、地點及數量後，分別在臺中縣大里
    市一帶，以第一級毒品海洛因每小包（約0.15公克）1,00 0
    元之代價，先後向被告甲○○購入第一級毒品海洛因等情，
    業經證人己○○證述相吻合，亦如前述外，就證人乙○○所
    述關於被告以門號0000000000號、0000000000號行動電話為
    工具，先後販賣第一級毒品海洛因予其他真實姓名年籍不詳
    之購毒者部分，本院遍查卷附其餘訴訟證據資料，除證人乙○○片面指證外，查無任何積極證據可資以補強，且訊之被
    告甲○○於本院審理中更是堅決否認此情，自不宜僅以證人
    乙○○就此所為片面、空泛之指證，即逕認被告甲○○涉有
    此部分販賣毒品之重責。
  (2)又公訴人雖再提出門號0000000000號行動電話之通聯記錄為
    證，惟此亦僅得證明該門號行動電話曾經人使用與他人通話
    聯絡，亦不能證明被告甲○○曾經用以與他人聯絡販賣第一
    級毒品海洛因使用，遑論用以資為證人乙○○上開指稱被告
    甲○○另以之販賣第一級毒品海洛因予其他真實姓名年籍不
    詳之人之補強證據。
  (3)至本件扣案物品等，或係屬證人丙○○所有、或係屬證人乙○○所有，或係屬被告甲○○所有，但均與被告甲○○販賣
    第一級毒品海洛因無關，且其中亦有供被告甲○○個人施用
    第一級毒品海洛因、第二級毒品甲基安非他命所用者各等情
    ，業經本院說明如前述有罪部分之(三)部分所述，不復贅敘，
    亦均難用以證明被告甲○○曾經用以販賣第一級毒品海洛因
    予其他真實姓名年籍不詳之人。
  (4)綜據上述，公訴人認被告甲○○涉有前揭罪嫌所舉之證據資
    料，經本院調查審閱後，尚不足以形成不利被告甲○○之心
    證，此外，本院復查無其他積極證據足認被告甲○○有此部
    分所指之犯行，揆諸前揭法條及判例意旨，應為有利於被告
    甲○○之認定，合應就被告甲○○此部分被訴販賣第一級毒
    品部分，為其無罪之諭知。又本件此部分既應為被告甲○○
    無罪之諭知，本案如前述之扣案物，亦難認與被告甲○○此
    部分被訴事實有關，參照如前述有罪部分之(三)部分所述，自
    難以就此被訴部分併予為沒收或沒收銷燬之諭知，公訴人併
    就上開扣案之第一級毒品海洛因、摻有第一級毒品海洛因之
    香菸予以宣告沒收銷燬之，及聲請就上開分裝袋、電動研磨
    筆、電子磅秤、藥剷等予以宣告沒收等語，如同前述有罪部
    分之(三)部分所述，仍難以允准。併此敘明。
據上論結，應依刑事訴訟法第299條第1項前段、第301條第1項，
毒品危害防制條例第4條第1項、第19條第1項，刑法第11條、第
47條第1項、第59條、第37條第2項、判決如主文。
本案經檢察官戊○○到庭執行職務。
中　　華　　民　　國　　96　　年　　7 　　月　　31　　日
                  刑事第14庭    審判長法  官  陳  葳
                                      法  官  洪堯讚
                                      法  官  林世民
上正本證明與原本無異。
如不服本判決，應於送達後10日內向本院提出上訴狀（須附繕本
），上訴於臺灣高等法院臺中分院。
被告甲○○就無罪部分不得上訴。
                                      書記官  紀俊源
中　　華　　民　　國　　96　　年　　7 　　月　　31　　日
附錄論罪科刑法條：
毒品危害防制條例第4條第1項：
製造、運輸、販賣第一級毒品者，處死刑或無期徒刑；處無期徒
刑者，得併科新臺幣 1 千萬元以下罰金。
